【裁判字號】    99,抗,181
【裁判日期】    990429
【裁判案由】    假處分
【裁判全文】
臺灣高等法院臺中分院民事裁定  99年度抗字第181號
抗  告  人
即  債務人  丁○○○
代  理  人  沈炎平律師
            蕭佩芬律師
相  對  人
即  債權人  甲○○
            指定送達處所：台中.
代  理  人  丙○○
            乙○○
上列當事人間假處分事件，抗告人對於中華民國99年2月23日臺
灣臺中地方法院99年度裁全字第5號所為裁定提起抗告，本院裁
定如下：
    主  文
原裁定廢棄。
相對人於原法院之聲請駁回。
聲請及抗告程序費用均由相對人負擔。
    理  由
一、本件相對人係以其所有台中縣豐原市○○○段690-1地號土
    地非通行抗告人所有同段690地號土地上如假處分聲請狀附
    圖標示部分，則無法對外通行至聯絡道路，惟其頃發現，抗
    告人在其對外通行必經之處已設置鐵門，並可能繼續增設其
    他妨礙其通行之設備，是抗告人前揭及後續行為，已致其通
    行之現狀變更，現其已無法通行至土地，如抗告人繼續增設
    其他設備，亦將致日後有不能強制執行或甚難執行之虞，乃
    聲請本件定暫時狀態之假處分。經原法院裁定於相對人以新
    台幣159,375元為抗告人提供擔保後，抗告人對於上開690地
    號土地如原裁定主文所示部分應容忍相對人通行，且不得有
    設置障礙物或其他之妨害或阻撓行為（抗告人已設置之障礙
    物應予以除去）。抗告人聲明不服，其抗告意旨略以：相對
    人僅空言現其已無法通行至土地，未就發生重大之損害或避
    免急迫之危險或有其他相類之情形及必要性等定暫時狀態假
    處分之要件為釋明，依法不應准許其假處分之聲請等語。
二、按於爭執之法律關係，為防止發生重大之損害或避免急迫之
    危險或有其他相類之情形而有「必要」時，得聲請為定暫時
    狀態之處分，民事訴訟法第538條第1項定有明文。是故如通
    行權於當事人間發生爭執，或通行權已被侵害，債權人聲請
    定暫時狀態時，固非不得禁止債務人將為通行權標的物之土
    地變更現狀，或設置障礙物以阻止通行，或為其他類似行為
    （最高法院71年台抗字第200號判例要旨參照）。惟，法院
    依民事訴訟法第538條第1項規定，就債權人聲請所為定暫時
    狀態之處分，乃衡平救濟手段之保全方法，多具本案化之特
    性，動輒有預為實現本案請求內容性質之處分，本應以較高
    度之保全必要性為其准許要件（最高法院97年台抗字第419
    號裁定要旨參照）。即對於爭執之法律關係聲請為定暫時狀
    態之處分，須有保全之必要性始得為之。所謂「保全必要性
    」，係指為防止發生重大之損害，或避免急迫危險發生，或
    其他相類之情形，此觀民事訴訟法第538條第1項之自明（最
    高法院97年度台抗字第140號裁定要旨參照）。查相對人前
    曾以原裁定為執行名義聲請強制執行，經原法院以99年度司
    執全字第375號受理後，於99年3月23日至現場執行時，經雙
    方協調，由債權人即相對人於上開690地號土地上另闢條道
    路（與其假處分聲請狀附圖標示位置不同）通行，債務人即
    抗告人同意債權人即相對人另造該旁邊道路通行無異等情，
    有當日執行筆錄附於上開保全程序執行卷可稽，是相對人顯
    已可因抗告人之同意而以上開690地號土地上另闢之道路通
    行至其所有690-1地號土地，而無藉其假處分聲請狀附圖標
    示位置通行之必要，則揆諸前開規定及說明，相對人聲請本
    件定暫時狀態之假處分，不符法定要件，自不能准許。原法
    院未及斟酌抗告人嗣已同意相對人通行上開另闢道路，遽依
    相對人之聲請裁准假處分，應有未洽，抗告意旨指摘原裁定
    不當，求予廢棄，為有理由，應由本院將原裁定廢棄，並駁
    回相對人在原法院之聲請。
三、據上論結，本件抗告為有理由，爰依民事訴訟法第 492條、
    第95條、第78條，裁定如主文。
中    華    民    國    99    年    4     月    29    日
                民事第三庭    審判長法  官  陳照德
                                    法  官  曾謀貴
                                    法  官  朱  樑
以上正本係照原本作成。
不得再抗告。
                                    書記官  陳妙瑋
中    華    民    國    99    年    4     月    30    日
                                                      Ｓ

司法院資訊處製作；財團法人民間司法改革基金會備份。
